【裁判字號】    89,上訴,3667
【裁判日期】    890928
【裁判案由】    毒品危害防制條例
【裁判全文】
臺灣高等法院刑事判決                          八十九年度上訴字第三六六七號
    上  訴  人  臺灣臺北地方法院檢察署檢察官
    被      告  甲○○
右上訴人因毒品危害防制條例案件，不服臺灣台北地方法院八十九年度訴緝字第一六
四號，中華民國八十九年九月二十八日第一審判決（起訴案號：臺灣台北地方法院檢
察署八十五年度偵字第一九八三八、二三七七八號；移送併辦案號：同署八十六年偵
字第一一二０四、一七八三號）提起上訴，本院判決如左：
    主  文
原判決撤銷。
甲○○連續施用第一級毒品，免刑。扣案之第一級毒品海洛因貳包（驗餘淨重壹點陸
柒公克）沒收銷燬之。
被訴連續施用第二級毒品部分免訴。
    事  實
一、甲○○基於概括犯意，自民國（下同）八十五年九月六日起至同年月十九日止，
    及自八十六年三月間起至同年五月十四日止，連續多次在台北市○○○路四一０
    巷二弄二號三樓租住處等地，施用第一級毒品海洛因，其間，先後於八十五年九
    月七日晚上七時三十分許及同年月十九日晚上六時五十分許在上址為警查獲；八
    十六年一月十三日上午八時許，在台北縣土城市○○路○段一三一巷九號一樓為
    警查獲；八十六年五月十六日晚上九時二十分許，在台北縣中和市○○路七五一
    巷三弄八號十一樓為警查獲，並扣得其所有之海洛因二包（驗餘淨重一．六七公
    克）。嗣經原審法院裁定予以觀察勒戒，認有繼續施用毒品之傾向，再由該院裁
    定予以戒治一年，並於八十八年十月十三日裁定停止戒治，所餘戒治期間交付保
    護管束，茲已於八十八年十二月三日期滿。
二、案經台北市政府警察局及其中山分局、士林分局、台北縣警察局中和分局分別移
    送臺灣臺北地方法院檢察署及台灣板橋地方法院檢察署檢察官偵查起訴及移送併
    辦。
    理  由
壹、免刑部分：
一、右揭犯罪事實，業據被告甲○○於本院坦承不諱，被告前於八十六年五月十七日
    警訊時（八十六年度偵字第一一二０四號）就八十六年三月至同年五月十四日施
    用第一級毒品海洛因部分之犯行，亦供承明確；而被告為警查獲時採集之尿液經
    送驗結果，確呈嗎啡陽性反應，有臺北市立療養院煙毒尿液檢驗報告書（見偵字
    第一九八三八號卷第八十六頁）、法務部調查局檢驗通知書（見本院八十六年訴
    字第一五四號卷第四十八頁）各一紙為憑，另扣案之疑似海洛因粉末二包被告於
    警訊中已自承為其所有，經法務部調查局鑑定為海洛因，驗餘淨重一．六七公克
    ，亦有該局鑑定通知書一紙可按，事證明確，被告犯行堪以認定。
二、查被告行為後，毒品危害防制條例已於八十七年五月二十日公布，於同年月二十
    二日生效，依該條例第二條第二項第二款、第十條第二項、第二十條第一項、第
    二項、第二十三條第一項、第三十五條第三款規定，海洛因經列為該條例所定之
    第一級毒品防制，且犯之者須先經觀察勒戒後，無繼續施用毒品之傾向者，即應
    為免刑之諭知，如有繼續施用毒品之傾向，則應裁定令入戒治處所施以強制戒治
    ，其期間為一年，強制戒治期滿，即應為免刑之諭知，此等規定與肅清煙毒條例
    規定相比較，以毒品危害防制條例之規定，有利於被告，依刑法第二條第一項前
    段規定，本案自應適用毒品危害防制條例之規定處斷。核被告所為，係犯毒品危
    害防制條例第十條第一項之罪，其持有海洛因之低度行為，為施用之高度行為所
    吸收，不另論罪。被告多次施用海洛因犯行，時間密接，犯罪構成要件相同，顯
    係基於概括犯意所為，應依連續犯之規定，論以一罪。被告上開八十六年三月間
    起至八十六年五月十四日部分之犯行，雖未據起訴，惟與已起訴部分既有連續犯
    之裁判上一罪關係，本院自得併予審理。又本件被告業經原審法院裁定予以觀察
    、勒戒，認有繼續施用毒品傾向，再予裁定戒治一年，並於八十八年十月十三日
    裁定停止戒治，所餘戒治期間交付保護管束，茲已於八十八年十二月三日期滿，
    有該觀察勒戒裁定、戒治裁定、戒治執行指揮書回證、停止戒治裁定、台灣台北
    地方法院檢察署八十八年度戒執助一字第二五五、二五九號執行卷可按，揆諸前
    揭規定，自應依法為免刑之諭知。原審就被告施用海洛因部分諭知免刑，原非無
    見，惟被告於八十九年九月十三日原審辯論期日，因另案在台灣台北監獄執行中
    ，有被告在監在押紀錄一紙可按，原審未予提解到庭，卻以被告經合法傳喚無正
    當理由而不到庭為由，不待其陳述逕行判決，顯有未合，檢察官上訴意旨執以指
    摘原判決不當，即非無據，原審此部分判決程序既有可議，即無可維持，自應由
    本院予以撤銷改判，並依法判決如主文第二項所示。扣案之海洛因二包（驗餘淨
    重一‧六七公克）係供被告施用之毒品，應依毒品危害防制條例第十八條第一項
    前段之規定沒收銷燬。
貳、免訴部分：
一、公訴意旨略以：被告基於概括犯意，自八十五年九月六日起至同年月二十日止，
    連續在台北市○○○路四０巷三弄二號三樓租住處連續非法施用安非他命，嗣於
    八十五年九月七日晚上七時三十分許，在上址為警查獲，並扣得其所有，裝置安
    非他命之塑膠盒一個、塑膠吸管一支，繼於八十五年九月二十日再度為警查獲，
    因認被告涉有違反麻醉藥品管理條例第十三條之一第二項第四款之罪嫌。
二、按案件曾經判決確定者，應諭知免訴之判決，刑事訴訟法第三百零二條第一款定
    有明文，此訴訟上所謂一事不再理之原則，關於實質上一罪或裁判上一罪，均有
    其適用（最高法院六十年台非字第七七號判例意旨參照）。查被告前自八十五年
    六月二十六日起至八十七年五月二十四日止，連續多次施用安非他命之犯行，業
    經台灣板橋地方法院於八十七年七月三十日以八十六年度易字第七二三九號判處
    被告免刑，並於八十七年九月十四日確定在案，有該判決書及台灣高等法院檢察
    署刑案紀錄簡覆表可按。本件被告被訴自八十五年九月六日起至同年月二十日止
    ，連續多次施用安非他命，其犯罪時間與上開確定判決之犯罪時間密接，且犯罪
    構成要件相同，顯係基於概括犯意所為，是本案被告被訴之犯罪事實與前開確定
    判決所認定之犯罪事實應有連續犯之裁判上一罪關係而為該確定判決既判力效力
    所及，茲檢察官就本案重為起訴，揆諸首揭規定，自應為免訴之判決。原審判決
    就此部分諭知免訴，固非無見，惟本案被告此部分被訴連續施用安非他命之犯罪
    事實，既應為免訴之諭知，即與移送併辦之八十五年九月二十一日以後施用安非
    他命犯行（八十六年偵字第一七八三、一一二０四號）不生連續犯之裁判上一罪
    關係，該移送併辦部分即不屬本案得併予審理之範圍，乃原審就該移送併辦之施
    用安非他命部分，亦併予審理並均為免訴之諭知，尚有未合。檢察官上訴意旨雖
    未及此，惟原判決關於被告施用安非他命部分，既有可議，即無可維持，自應由
    本院予以撤銷改判，並依法判決如主文第三項所示。
三、公訴意旨另以被告施用安非他命，先後於八十六年一月十三日上午八時及八十六
    年五月十六日晚上九時二十分許為警查獲，亦涉有非法施用第二級毒品罪嫌為由
    移送併辦（八十六年偵字第一七八三、一一二０四號），惟此移送併辦部分與本
    案被告被訴施用安非他命部分無連續犯之裁判上一罪關係，詳如前述，本院不得
    併予審理，自應退由檢察官另行依法偵處，併此敘明 。
據上論斷，應依刑事訴訟法第三百六十九條第一項前段、第三百六十四條、第二百九
十九條第一項但書、第三百零二條第一款，毒品危害防制條例第十條第一項、第二十
三條第一項、第三十五條第三款、第十八條第一項前段，刑法第十一條前段、第二條
第一項前段、第五十六條，判決如主文。
本案經檢察官張秋雲到庭執行職務。
中    華    民    國      八十九      年      十一      月    二十一    日
                              臺灣高等法院刑事第十六庭
                                  審判長法  官    許  增  男
                                        法  官    黃  鴻  昌
                                        法  官    蔡  彩  貞
右正本證明與原本無異。
施用第一級毒品部分如不服本判決應於收受送達後十日內向本院提出上訴書狀，其未
敘述上訴之理由者並得於提起上訴後十日內向本院補提理由書（均須按他造當事人之
人數附繕本）。
施用第二級毒品部分不得上訴。
                                        書記官    張  淑  芬
中    華    民    國      八十九      年   十一      月    二十四    日


司法院資訊處製作；財團法人民間司法改革基金會備份。
